【裁判字號】    98,易,2736
【裁判日期】    981120
【裁判案由】    偽造文書
【裁判全文】
臺灣板橋地方法院刑事判決              98年度易字第2736號
公  訴  人  臺灣板橋地方法院檢察署檢察官
被      告  丙○○
            甲○○
            乙○○（LON V.
                    統一編號：.
                    （現於臺北.
上列被告因偽造文書案件，經檢察官提起公訴（98年度偵字第24
498 號），本院裁定改依簡式審判程序審理，並判決如下：
    主      文
丙○○共同犯使公務員登載不實罪，處有期徒刑月，如易科罰
金，以銀元佰元即新臺幣玖佰元折算壹日，減為有期徒刑壹月
又壹拾伍日，如易科罰金，以銀元佰元即新臺幣玖佰元折算壹
日。
甲○○共同犯使公務員登載不實罪，處有期徒刑貳月，如易科罰
金，以銀元佰元即新臺幣玖佰元折算壹日，減為有期徒刑壹月
，如易科罰金，以銀元佰元即新臺幣玖佰元折算壹日。
乙○○（LON VUTHY ）共同犯使公務員登載不實罪，處拘役肆拾
日，如易科罰金，以銀元佰元即新臺幣玖佰元折算壹日，減為
拘役貳拾日，如易科罰金，以銀元佰元即新臺幣玖佰元折算壹
日；緩刑貳年。
    事實及理由
一、本案犯罪事實及證據，除事實部分更正「使該戶政事務所內
    僅有形式審查權之承辦公務員，將此不實之結婚事項，登載
    於職務上所掌管之『電腦戶政資料管理檔案公文書』，並據
    以核發戶籍謄本。」；另證據部分補充「丙○○、甲○○、
    乙○○（LON VUTHY ）於本院訊問時之自白，經乙○○（LO
    N VUTHY ）指認之甲○○照片及丙○○口卡片、外僑居留資
    料查詢、外僑入出境資料查詢表各1 紙。」外，其餘均引用
    附件檢察官起訴書之記載。
二、被告丙○○、甲○○、乙○○（LON VUTHY） 所犯均為死刑
    、無期徒刑或最輕本刑為3 年以上有期徒刑以外之罪，其等
    於準備程式中就被訴事實為有罪之陳述，經法官告知簡式審
    判程式之旨，並聽取公訴人之意見後，依刑事訴訟法第273
    條之1 第1 項規定，裁定進行簡式審判程序，合先敘明。
三、按行為後法律有變更者，適用行為時之法律，但行為後之法
    律有利於行為人者，適用最有利於行為人之法律，刑法第2
    條第1 項定有明文。查被告丙○○、甲○○、乙○○（LON
    VUTHY ）行為後，如附表編號1 至4 所示被告3 人論罪科刑
    所應適用之刑法條文，業於民國94年2 月2 日修正公布，並
    於95年7 月1 日生效施行；經如附表編號1 至3 所示個別比
    較新舊法，及依最高法院24年上字第4634號判例意旨，就罪
    刑有關之一切情形綜其全部結果比較後，認以適用95年7 月
    1 日修正施行前之刑法條文規定較有利於行為人；是依前開
    說明，被告3 人本案犯行，自應適用95年7 月1 日修正施行
    前之刑法條文而為處斷。
四、核被告丙○○、甲○○、乙○○（LON VUTHY） 所為，均係
    犯刑法第214 條之使公務員登載不實文書罪。被告3 人間就
    上開犯行，有犯意聯絡及行為分擔，均為共同正犯。又被告
    乙○○（LON VUTHY） 於犯罪後未為有偵查犯罪職權之公務
    員知悉前，即主動向桃園縣政府警察局龜山分局第三組員警
    自首而接受裁判，有警詢筆錄1 份在卷可稽（見偵(一)卷第4
    頁），爰依修正前刑法第62條前段規定減輕其刑。按錄音、
    錄影或電磁紀錄，藉機器或電腦之處理所顯示之聲音、影像
    或符號，足以為表示其用意之證明者，亦以文書論，刑法第
    220 條第2 項定有明文；是戶政機關將被告甲○○與被告乙○○（LON VUTHY ）之不實婚姻關係輸入電腦處理，登載於
    職務上所掌之戶籍登記電子資訊檔案內，係屬各該管公務員
    職務上所掌管、依刑法第220 條第2 項規定以文書論之公文
    書，起訴書認應以一般公文書論之，容有誤會。
五、爰審酌被告丙○○為引進柬埔寨籍女子乙○○（LON VUTHY
    ）來台工作，不惜與被告甲○○及被告乙○○（LON VUTHY
    ）共謀，以假結婚方式，使公務上戶籍、身分資料產生錯誤
    ，損害戶政機關對戶政管理之正確性，行為均屬不該；惟念
    被告3 人犯後均坦承犯行，態度尚佳，及其等犯罪動機、素
    行等一切情狀，分別量處如主文所示之刑。又本案被告3 人
    犯罪時間均在96年4 月24日以前，均合於減刑條例規定之減
    刑要件，均應依中華民國96年罪犯減刑條例第2 條第1 項第
    3 款規定減其宣告刑2 分之1 ，並依附表編號5 所示比較新
    舊法結果，依修正前刑法第41條第1 項前段規定，均諭知易
    科罰金之折算標準，資為懲儆。
六、按新修正之刑法自95年7 月1 日開始施行，其中第74條有關
    緩刑要件亦有修正，然依最高法院95年5 月23日第8 次刑事
    庭會議決議所示，犯罪在新法施行前，新法施行後，緩刑之
    宣告，應適用新法第74條之規定；故本案應依現行刑法第74
    條第1 項第1 款規定宣告緩刑，核先敘明。查被告乙○○（
    LON VUTHY ）前未曾因故意犯罪而受有期徒刑以上刑之宣告
    ，有臺灣高等法院被告前案紀錄表在卷足憑，其因一時失慮
    ，致觸刑章，然自首犯行，深具悔意，信其經此次偵審程序
    ，當知警惕，而無再犯之虞，本院因認所宣告之刑，以暫不
    執行為適當，爰併依刑法第74條第1 項第1 款規定宣告緩刑
    2 年，以勵自新。
七、據上論斷，應依刑事訴訟法第273 條之1 第1 項、第299 條
    第1 項前段、第310 條之2 、第454 條第2 項，刑法第2 條
    第1 項前段、第28條、第214 條、第74條第1 項第1 款，修
    正前刑法第62條前段、第41條第1 項前段，中華民國96年罪
    犯減刑條例第2 條第1 項第3 款、第7 條、第9 條，刑法施
    行法第1 條之1 ，廢止前罰金罰鍰提高標準條例第2 條，判
    決如主文。
本案經檢察官楊景舜到庭執行職務。
中    華    民    國    98    年    11    月    20    日
                  刑事第十六庭  法  官  洪珮婷
以上正本證明與原本無異。
如不服本判決應於收受本判決後10日內向本院提出上訴書狀，並
應敘述具體理由，如未敘述上訴理由者，應於上訴期間屆滿後20
日內補提理由書狀於本院（均須按他造當事人之人數附繕本）「
切勿逕送上級法院」。
                                書記官  陳永訓
中    華    民    國    98    年    11    月    20    日
┌─────────────────────────────────────────────────┐
│附表：                                                                                            │
├─┬──────┬─────────────┬─────────────┬───────┬────┤
│編│相關變更條文│行為時法（下稱舊法）之內容│裁判時法（下稱新法）之內容│比  較  理  由│備    註│
│號│            │                          │                          │              │        │
├─┼──────┼─────────────┼─────────────┼───────┼────┤
│1 │【罰金刑貨幣│依法律應處罰金、罰鍰者，就│中華民國94年1 月7 日法修正│刑法之貨幣單位│按現行法│
│  │單位之變更】│其原定數額得提高為2 倍至10│施行後，刑法分則編所定罰金│由「元（指銀元│規所定貨│
│  │罰金罰鍰提高│倍（刑法乃係定明10倍）。第│之貨幣單位為新臺幣。94年1 │）」變更為「新│幣單位折│
│  │標準條例第1 │1 條所定得提高倍數之規定，│月7 日刑法修正時，刑法分則│臺幣」，且刑法│算新臺幣│
│  │條前段、第5 │於本條例修正後制定之法律，│編未修正之條文定有罰金者，│分則之罰金數額│條例第2 │
│  │條→刑法施行│不適用之；本條例修正前公布│自94年1 月7 日刑法修正施行│，亦視該分則先│條規定折│
│  │法第1 之1 條│之法律，於本條例修正後修正│後，就其所定數額提高為30倍│前曾修正與否，│算後係等│
│  │第1 項、第2 │其罰金罰鍰數額或法律經全部│。但72年6 月26日至94年1 月│而分別提高3 或│值，是新│
│  │項          │修正而其罰金罰鍰數額未予變│7 日新增或修正之條文，就其│30倍。        │法並未較│
│  │            │更者，亦同。              │所定數額提高為3 倍。      │              │有利。  │
├─┼──────┼─────────────┼─────────────┼───────┼────┤
│2 │【共同正犯】│2 人以上共同實施犯罪之行為│2 人以上共同實行犯罪之行為│將「實施」改為│新舊法均│
│  │修正前刑法第│者，皆為正犯。            │者，皆為共犯。            │「實行」，刪除│構成共同│
│  │28條→現行刑│                          │                          │「陰謀共同正犯│正犯，新│
│  │法第28條    │                          │                          │」及「預備共同│法未較有│
│  │            │                          │                          │正犯」之適用。│利。    │
├─┼──────┼─────────────┼─────────────┼───────┼────┤
│3 │【罰金刑下限│罰金：（銀元）1 元以上。  │罰金：新臺幣1000元以上，以│罰金刑之下限，│舊法有利│
│  │變更】      │                          │百元計算。                │由銀元10元（亦│。      │
│  │刑法第33條第│                          │                          │經提高）即新臺│        │
│  │5 款        │                          │                          │幣30元，提高為│        │
│  │            │                          │                          │新臺幣1000元。│        │
├─┼──────┼─────────────┼─────────────┼───────┼────┤
│4 │【自首減刑規│對於未發覺之罪自首而受裁判│對於未發覺之罪自首而受裁判│刑法第62條將原│舊法有利│
│  │定變更】修正│者，減輕其刑。            │者，得減輕其刑。          │規定之必減修為│。      │
│  │前刑法第62條│                          │                          │得減，雖性質上│        │
│  │前段→現行刑│                          │                          │屬刑罰裁量之事│        │
│  │法第62條前段│                          │                          │項，惟既影響行│        │
│  │            │                          │                          │為人之刑罰法律│        │
│  │            │                          │                          │效果，應屬法律│        │
│  │            │                          │                          │變更之範籌，而│        │
│  │            │                          │                          │有現行刑法第2 │        │
│  │            │                          │                          │條第1 項之適用│        │
│  │            │                          │                          │，而修正前刑法│        │
│  │            │                          │                          │第62條前條規定│        │
│  │            │                          │                          │為自首者，「必│        │
│  │            │                          │                          │」減輕其刑，自│        │
│  │            │                          │                          │較修正後刑法第│        │
│  │            │                          │                          │62條前段規定為│        │
│  │            │                          │                          │自首者，僅「得│        │
│  │            │                          │                          │」減輕其刑，對│        │
│  │            │                          │                          │行為人有利。  │        │
├─┼──────┼─────────────┼─────────────┼───────┼────┤
│5 │【易科罰金折│犯最重本刑為5 年以下有期徒│犯最重本刑為5 年以下有期徒│易科罰金折算標│舊法有利│
│  │算標準變更】│刑以下之刑之罪，而受6 個月│刑以下之刑之罪，而受6 個月│準由銀元300 元│。      │
│  │修正前刑法第│以下有期徒刑或拘役之宣告…│以下有期徒刑或拘役之宣告者│即新臺幣900 元│        │
│  │41條第1 項前│得以（銀元，下同）1 元以上│，得以新臺幣1000元、2000元│，提高為以新臺│        │
│  │段、刪除前罰│3 元以下折算1 日，易科罰金│或3000元折算1 日，易科罰金│幣1000元、2000│        │
│  │金罰鍰提高標│。依刑法第41條易科罰金…就│。                        │元或3000元折算│        │
│  │準條例第2 條│其原定數額提高為100 倍折算│                          │1 日。        │        │
│  │→現行刑法第│1 日；法律所定罰金數額未依│                          │              │        │
│  │41條第1 項前│本條例提高倍數，或其處罰法│                          │              │        │
│  │段          │條無罰金刑之規定者，亦同。│                          │              │        │
└─┴──────┴─────────────┴─────────────┴───────┴────┘
附錄本判決論罪之法條：
中華民國刑法第214條
明知為不實之事項，而使公務員登載於職務上所掌之公文書，足
以生損害於公眾或他人者，處3 年以下有期徒刑、拘役或5 百元
以下罰金。


司法院資訊處製作；財團法人民間司法改革基金會備份。
